# 合作建房终止合作的会计处理问题

提问人：long3long6 时间：2022-06-21 17:49:46
A公司与B公司签订《合作建房》协议，约定由A公司提供土地，B公司提供建设资金和工程建设管理，双方约定房屋建好后按照建造面积 4 、 6 分(A公司40%)。由于土地在A公司名下，所以建造施工许可证、总承包合同均由A公司为主体签订。我们理解因为相关建设资质和主体是A公司（A公司可以主导包括房屋的设计、供应商的选择等等），业务实质上系B公司为A公司提供建设融资和代建服务，最终用建造好的房子偿付。A公司年末根据B公司实际垫付的工程款和发生的费用加部分预估管理费用支出计入A公司预收账款核算，会计处理为借：在建工程，贷：预收账款。 2021 年初因为各种原因（包括当地政策原因、B公司施工管理原因、B公司资金紧张原因）在建工程停工，经双方协商，终止原合作建房协议，双方约定A公司补偿B公司过往垫付的工程相关支出、费用及管理费合计 4000 万元，但目前账上记录的其他应付B公司款项为 5000 万元，存在 1000 万元差额。 假定原其他应付B公司款项 5000 万元项目构成不存在问题，是否可以依据“根据《企业会计准则第 14 号——收入（ 2017 年修订）》第八条 企业应当区分下列三种情形对合同变更分别进行会计处理：（一）合同变更增加了可明确区分的商品及合同价款，且新增合同价款反映了新增商品单独售价的，应当将该合同变更部分作为一份单独的合同进行会计处理。（二）合同变更不属于本条（一）规定的情形，且在合同变更日已转让的商品或已提供的服务（以下简称“已转让的商品”）与未转让的商品或未提供的服务（以下简称“未转让的商品”）之间可明确区分的，应当视为原合同终止，同时，将原合同未履约部分与合同变更部分合并为新合同进行会计处理。......本准则所称合同变更，是指经合同各方批准对原合同范围或价格作出的变更。” 认 定双方解除合同的条款，，是双方是双方 对“B 公司提供的建造管理服 务 价格的价格的 调 整整 ” ，，即合同价格的的 调 整整，，将将 4000 万元与万元与 5000 万元差万元差 额 冲冲减减当期在建工程。
请教陈版主和各位同仁，上述会计处理是否符合准则要求？依据新收入准则中的合同变更规定来解释本项会计处理是否可行？

回答人：chenyiwei
“A公司与B公司签订《合作建房》协议，约定由A公司提供土地，B公司提供建设资金和工程建设管理，双方约定房屋建好后按照建造面积 4 、 6 分(A公司40%)”：该事项的实质，一般理解为A公司处置土地，B公司为专业的房地产开发企业，可主导该地块上的房地产开发，且开发产品分得大头，实质上拥有对开发项目的控制权。将开发项目放在A体内，以A的名义申办各类证照，只是为了节约税务成本。但鉴于尊重法律形式的考虑，一般还是将项目开发成本在A的账面上核算，A可以据此确认在建工程或者开发成本等。
后续因故解除合作协议，B公司投入的 5000 万元退回 4000 万元，对A而言，如果该 1000 万元有明确可对应的损失或费用项目，即明确该 1000 万元是对A已发生的损失或费用的补偿，则可以冲减已发生的费用或损失计入的损益项目；如果无直接对应的费用或损失，则A列入营业外收入。
该事项一般不作为收入准则下的合同变更处理。